【裁判字號】    89,台非,368
【裁判日期】    891019
【裁判案由】    賭博
【裁判全文】
最高法院刑事判決                                八十九年度台非字第三六八號
    上訴人  最高法院檢察署檢察總長
    被  告  甲○○
右上訴人因被告賭博案件，對於台灣高雄地方法院中華民國八十九年二月十八日第一
審確定判決（八十八年度易字第五三二七號，聲請簡易判決處刑書案號：台灣高雄地
方法院檢察署八十八年度偵字第六○四九號），認為違法，提起非常上訴，本院判決
如左：
    主  文
原判決關於甲○○違背法令部分撤銷。
    理  由
非常上訴理由稱：「按判決不適用法則或適用不當者，為違背法令；再應於審判期日
調查之證據未予調查者，判決當然違背法令，刑事訴訟法第三百七十八條、第三百七
十九條第十款定有明文。又受有期徒刑之執行完畢，或受無期徒刑或有期徒刑一部之
執行而赦免後，五年以內再犯有期徒刑以上之罪者，為累犯，方為刑法第四十七條所
明定。另裁判確定後，始發覺為累犯者，應依刑法第四十七條規定更定其刑，固為刑
法第四十八條前段所定。然此所稱更定其刑，必其累犯之發覺，係在裁判確定之後，
始足當之，苟於裁判確定之前，已經發覺有累犯之情事者，即無適用之餘地。事實審
法院於審理時，如發覺有累犯之情事者，自應論以累犯並依法加重其刑，倘已發覺為
累犯而於判決時漏論累犯並加重其刑，亦僅能依上訴程序或非常上訴程序予以救濟，
殊難再依刑法第四十八條前段規定予以更定其刑（參照最高法院八十五年度台非字第
一六一號判決）。經查本件被告甲○○曾於八十五年間因賭博罪被判處有期徒刑二月
確定，於八十五年六月十三日易科罰金執行完畢，此有刑事資料查註紀錄表及被告全
國前案紀錄表在卷可稽（見地檢署偵查卷第四頁及地院刑事卷宗第七頁），其於八十
八年二月十六日起再犯本罪，揆諸前開說明，已構成累犯，乃原判決未依法予以調查
審認並依法以累犯論科，即有依法應於審判期日調查之證據未予調查及不適用法則之
違法，其判決自屬違背法令。案經確定，爰依刑事訴訟法第四百四十一條、第四百四
十三條提起非常上訴，以資糾正」等語。
本院按判決不適用法則或適用不當者，為違背法令，刑事訴訟法第三百七十八條定有
明文。又受有期徒刑之執行完畢，或受無期徒刑或有期徒刑一部之執行而赦免後，五
年以內再犯有期徒刑以上之罪者，為累犯，加重本刑至二分之一，為刑法第四十七條
所明定。再科刑之判決書，其宣示之主文，與所載之事實及理由之說明，必須互相適
合，否則，即屬理由矛盾，而判決所載之理由矛盾，倘致應適用之法則未予適用，已
使判決本身發生違誤，當然為判決違背法令，非僅屬訴訟程序違背法令。本件被告甲
○○，曾於民國八十五年間，因賭博案件，經法院判處有期徒刑二月確定，於同年六
月十三日易科罰金執行完畢。惟仍不知悛悔，竟基於常業之犯意，自八十八年二月十
六日起，在高雄縣旗山鎮○○街二十三號店面公共出入之場所，擺設電動賭博機具，
供不特定人賭博財物為業，為警當場查獲，為原確定判決所認定之事實。並在理由內
說明被告前開前科，有台灣高等法院檢察署刑案資料查註紀錄表可按。足徵原法院於
判決時，即已發覺被告為累犯，卻未適用累犯之規定加重其刑，主文欄亦無累犯之宣
示，自不得依刑法第四十八條前段規定，以裁定更定其刑。且此一判決理由之矛盾，
已致應適用之法則未予適用之違誤，顯屬判決違背法令。案經確定，非常上訴意旨執
以指摘，洵有理由。惟原判決尚非不利於被告，應由本院將原判決關於被告違背法令
部分撤銷，以資糾正。
據上論結，應依刑事訴訟法第四百四十七條第一項第一款前段，判決如主文。
中      華      民      國    八十九    年      十      月     十九     日
                              最高法院刑事第四庭
                                  審判長法官  林  增  福
                                        法官  劉  敬  一
                                        法官  楊  商  江
                                        法官  邵  燕  玲
                                        法官  石  木  欽
      右正本證明與原本無異
                                              書  記  官
中      華      民      國    八十九    年      十      月    二十五    日


司法院資訊處製作；財團法人民間司法改革基金會備份。
